【裁判字號】    97,消債更,1615
【裁判日期】    971117
【裁判案由】    聲請更生程序
【裁判全文】
臺灣高雄地方法院民事裁定          97年度消債更字第1615號
聲  請  人  甲○○
代  理  人  徐豐益律師
上列當事人聲請消費者債務清理事件，本院裁定如下：
    主  文
聲請駁回。
聲請費用由聲請人負擔。
    理  由
一、本件債務人主張：伊因有不能清償情事，曾依「中華民國銀
    行公會會員辦理消費金融案件無擔保債務協商機制」（下稱
    無擔保協商）申請債務協商，經協商成立，約定自民國95年
    12月起，分96期，利率8 ％，每月應繳納為新台幣（下同）
    25,501元，因聲請人現係以家庭手工代工為生，收入約僅有
    每月1 萬餘元，本以不足負擔每月約為25,202元之必要生活
    費用、房屋貸款及其兒女之扶養費用，故其實無法支付如此
    龐大之協商還款金額。又聲請人配偶失業靠打零工謀生，因
    其需努力維持家計而操勞過度，以致喉嚨發炎及手指不慎遭
    壓斷等情，不得以被迫選擇毀諾一途，實係因被龐大之生活
    壓力所迫，其客觀上確有不可歸責之事由所致。又伊無擔保
    或無優先權之債務總額未逾1,200 萬元，復未經法院裁定開
    始清算程序或宣告破產，爰向本院聲請更生等語。
二、經查：
  (一)按債務人與金融機構協商成立者，不得聲請更生或清算。但
    因不可歸責於己之事由，致履行顯有重大困難者，不在此限
    ；本條例施行前，債務人依金融主管機關協調成立之中華民
    國銀行公會會員，辦理消費金融案件無擔保債務協商機制與
    金融機構成立之協商，準用前項之規定；消費者債務清理條
    例第151 條第5 、6 項定有明文。
  (二)債務人所主張之上開事實，業據提出債權人清冊、財產狀況
    說明書、債務協商協議書暨無擔保債務還款計畫書、戶籍謄
    本、聲請人及其配偶之95年、96年所得清單及財政部高雄市
    國稅局財產歸屬資料清單、勞健保支出證明、戶籍謄本、土
    地及建物登記謄本、聲請人子女之教育費單據、勞健保投保
    資料、聲請人及其配偶之薪資證明、水電費及稅捐繳納收據
    、醫療費收據及聲請人配偶之診斷證明書、南山人壽保險契
    約及繳款單等文書為證。
  (三)依前開消費者債務清理條例第151 條第5 項規定，債務清償
    方案成立後，應由債務人按其條件履行，如於其後發生情事
    變更，在清償期間內之收入或收益不如預期，致該方案履行
    困難甚或履行不能，而有不可歸責於己之事由，始能聲請更
    生或清算。此項規定旨在避免債務人任意毀諾已成立之協商
    ，濫用更生或清算之裁判上債務清理程序，蓋以債務清償方
    案係經當事人行使程序選擇權所為之債務清理契約，債務人
    應受該成立之協議所拘束。債務人既已與金融機構協商成立
    ，如認該協商方案履行有其他不適當情形，自仍應再循協商
    途徑謀求解決。經查，聲請人前於95年12月間與銀行債務協
    商成立後持續繳款，直到96年2 月聲請更生之時間點，是否
    有生任何重大變化之情事，聲請人均未提出事證敘明，況聲
    請人主張其收入僅有10,000元左右，扣除每月必要生活費用
    、子女扶養費用及房屋貸款25,202元後，顯不足支付龐大之
    協商還款金額等語，聲明其係因協商之條件實為過苛而為更
    生之聲請，惟該協商條件既然係由聲請人與最大債權銀行雙
    方協議所達成，在客觀事實並未有顯著變動之下，上述情事
    均屬聲請人在協商時可得預見，據以評估此一協商方案是否
    逾越其負擔範圍，故「協商條件之嚴苛」顯與「不可歸責於
    己之事由致履行顯有重大困難」之要件不符。
  (四)又聲請人主張其配偶失業一事，僅係見其提出其配偶95年之
    所得清冊為證，然該失業之事由發生究竟係在於協商之前抑
    或協商之後，未見其敘明，本院僅得就其95年之年收入金額
    做判定，其95年之年收入為120,000 元，如以該年度之最低
    薪資計算，如聲請人之配偶有遭辭退之情事，應是於95年年
    中之時，而聲請人係於95年12月聲請無擔保債務協商，故協
    商之時期已知悉此一情事，自不屬不得歸責於當事人之事由
    。又聲請人主張其配偶有手指骨折及喉嚨發炎之情事，並提
    出有新樓醫院極高新醫院診斷證明書在卷可稽，惟就聲請人
    所稱之喉嚨發炎之情事，經新樓醫院診斷證明書所載，係發
    生於94年4 月間之情事；又手指骨折之傷，據高新醫院診斷
    證明書記載，係發生在88年12月及89年1 月間；故此二病症
    均係在於無擔保債務協商發生之前，且據毀諾之時甚久，故
    實難認聲請人主張之上開情事與其96年2 月之毀諾間，有何
    關連性存在，因此聲請人之毀諾殊無理由。
  (五)又聲請人現有債務高達5,148,207 元，現有財產在動產部分
    約為304,141 元，不動產3,551,400 元，如以聲請人每月之
    所得，每月能負擔之還款金額實屬有限，縱每月所得1 萬元
    全數用以償還債務，並以更生期限最長8 年計算，所得償還
    之債務僅有96萬元左右，尚不足其總債務之2 成，如此之更
    生條件，實難符消費者債務清理條例第1 條立法目的「調整
    聲請人與債權人及其他利害關係人之權利義務關係，保障債
    權人之公平受償，謀求消費者經濟生活之更生及社會經濟之
    健全發展」中之「社會經濟之健全發展」要求，且亦未達同
    法第142 條之還款需達債務20％之最低限度，故此一更生程
    序之聲請，實難見聲請人有積極還款之誠意，故本院殊難准
    許聲請人本更生之聲請。
三、綜上所述，本件聲請人聲請更生，既無法立證證明其確於與
    金融機關達成前揭協商後，有不可歸責於己之事由致履行顯
    有重大困難，難謂其符合消費者債務清理條例第151 條第5
    項之規定，自不得聲請更生，應駁回其更生之聲請。
四、爰依消費者債務清理條例第8 條、第151 條第5 項、第15條
    ，民事訴訟法第78條，裁定如主文。
中    華    民    國    97    年    11    月    17    日
                  臺灣高雄地方法院鳳山分庭
                          法  官  何悅芳
以上正本係照原本作成。
如不服本裁定，應於送達後10日內，向本院提出抗告狀並表明抗
告理由，如於本裁定宣示後送達前提起抗告者，應於裁定送達後
10日內補提抗告理由書（須附繕本）。
中    華    民    國    97    年    11    月    17    日
                          書記官  洪嘉慧


司法院資訊處製作；財團法人民間司法改革基金會備份。
